【裁判字號】    93,醫,8
【裁判日期】    950127
【裁判案由】    損害賠償
【裁判全文】
臺灣士林地方法院民事判決                 93年度醫字第8號
原      告  甲○
被      告  國防大學國防醫學院三軍總醫院
法定代理人  乙○○
複代理人    李依蓉
被      告  丙○○
上二人共同
訴訟代理人  吳旭洲律師
            吳宗輝律師
            蘇志淵律師
當事人間損害賠償事件，本院於民國95年1 月27日言詞辯論終結
，判決如下：
    主  文
原告之訴及假執行之聲請均駁回。
訴訟費用由原告負擔。
    事實及理由
一、原告主張：原告於民國90年11月23日在被告國防大學國防醫
    學院三軍總醫院（以下簡稱三軍總醫院）接受直腸腫瘤切除
    ，術後感覺頭昏腦脹，然主治醫師即被告丙○○告知，待傷
    口癒合後即會好轉，3 月後人工肛門癒合，行走困難，益形
    嚴重，需人扶持，形同殘障。原告經向被告三軍總醫院神經
    內科求診，竟發現腓骨、尺骨、腓腸三根神經受到傷害，原
    告本係切除直腸腫瘤，何以導致神經受損，應係被告手術草
    率，未盡專業之責，為此依侵權行為之法律關係，請求精神
    慰撫金2,250,000 元，原告因此意外受傷，惟被告拒開立診
    斷證明書，以致原告未能向保險公司申請理賠，被告自應賠
    償原告未能領得之保險金損失1,370,000 元，又原告受傷後
    ，需僱人照護，因而增加生活支出5,400,000 元，另醫療費
    及交通費支出218,000 元，合計被告應給付原告9,238,000
    元等語，並聲明：（一）被告應連帶給付原告9,238,000 元
    。（二）原告願供擔保，請准宣告假執行。
二、被告則以：原告確於90年11月23日至被告醫院接受直腸腫瘤
    切除，於同年12月3 日出院，其後再91年3 月28日至被告醫
    院接受人工肛門閉合（手術），於同年4 月6 日出院，原告
    雖主張其右側腓骨、右側尺骨、右側腓腸神經病變係因前開
    手術不當所致，惟依93年7 月15日行政院衛生署醫事審議委
    員會鑑定意見，原告之腫瘤切除手術與前開神經病變並無相
    關，且原告於手術前即有頭暈症狀，並曾至榮民總醫院神經
    內科門診治療，故其神經病變與被告醫院所為之手術，並無
    因果關係。另前開手術於91年3 月28日即已完成，原告於93
    年6 月30日對被告三軍總醫院起訴、並於94年5 月30日追加
    起訴被告丙○○，顯已罹於時效等語，資為置辯。並聲明：
    （一）駁回原告之訴及假執行之聲請。（二）如受不利判決
    ，被告願供擔保請准免假執行。
三、原告主張於90年11月23日至被告醫院接受直腸腫瘤切除手術
    ，並於91年3 月28日再至被告醫院接受人工肛門閉合手術，
    及其於92年3 月31日經被告醫院神經科檢查，其右側腓骨、
    右側尺骨、右側腓腸神經病變等情，業據原告提出診斷證明
    書、三軍總醫院神經科部肌電圖及神經傳導檢查報告為證，
    且為被告所不爭執，故原告此部分之主張，堪信為真實。
四、原告主張其右側腓骨、右側尺骨、右側腓腸神經病變，係因
    被告醫院受僱醫師即被告丙○○前開手術過失所致，被告等
    應依民法第188 條之規定，連帶負侵權行為損害賠償責任等
    情，則為被告所否認，並以前開情詞置辯，經查：
（一）原告因同一事實，曾對被告丙○○提出業務過失傷害之刑
      事告訴，於偵查中就本件醫療糾紛，曾送行政院衛生署醫
      事審議委員會鑑定，該會鑑定意見略謂：右側腓骨、右側
      尺骨、右側腓腸神經病變，係指周邊神經之病變，其導致
      成因以脊椎骨退化導致神經根壓迫，引起下肢神經包括腓
      骨及腓腸神經病變，最為常見，與原告腫瘤切除手續無關
      ，因此無醫療疏失等情，有該會93年8 月27日衛署醫字第
      0930219140號函附於台灣台北地方法院檢察署92偵字第18
      327 號偵查案卷可稽，故原告主張其神經病變係被告手術
      疏失所致，已難採認。
（二）次查，原告亦不爭執89年7 月4 日曾至榮總復健科就診，
      診斷為腰薦脊椎發炎，並進行三、四週的復健，且其於90
      年亦曾因運動傷害至榮民總醫院看診之事實，而腰薦脊椎
      退化，可導致腓骨神經及腓腸神經病變，亦有前開鑑定意
      見可稽，而原告既於被告手術前即有腰薦脊椎之病症，則
      其右腓骨、右尺骨、右腓腸神經病變，應與該脊椎病症之
      發展有關，是以被告抗辯手術與原告神經病變無因果關係
      等語，應堪採信。
（三）原告另主張前開鑑定報告，未就其在被告醫院之病歷資料
      為審酌，反參酌原告於榮民總醫院就診之無關病歷云云，
      惟查，前開鑑定所依據之卷證資料，除有原告於榮民總醫
      院之病歷外，尚有原告於三軍總醫院病歷及超音波及Ｘ光
      片等資料，此有前開鑑定書可稽，故鑑定意見非如原告所
      述，未參酌被告醫院之病歷，是以原告聲請再為鑑定，應
      無必要。
（四）綜上，原告主張其神經病變係被告丙○○醫療疏失所致，
      尚乏證據可佐，故其認被告等應依民法第188 條侵權行為
      之規定，連帶負損害賠償責任，即難憑採。
五、次查，被告抗辯原告前開手術於91年3 月28日即已完成，而
    原告於93年6 月30日始對被告三軍總醫院提起本件侵權行為
    訴訟，已逾二年時效云云，原告則以其係術後因行動困難於
    92年3 月31日至被告醫院神經科檢查，經診斷其右側腓骨、
    右側尺骨、右側腓腸神經病變後，始知悉被告前開手術涉有
    疏失。按因侵權行為所生之損害賠償請求權，自請求權人知
    有損害及賠償義務人時起，二年間不行使而消滅。自有侵權
    行為時起，逾十年者亦同。民法第197 條第1 項定有明文。
    本件原告主張其右側腓骨、右側尺骨、右側腓腸神經病變，
    係因被告前開手術疏失所致之侵權損害，而原告確係於92年
    3 月31日始經被告醫院診斷有前開神經病變，亦有檢查報告
    可憑，雖原告術後即有行動困難之問題，惟此現象究係術後
    一時體能衰弱，抑或其他病症，因涉及專業醫學知識，衡情
    難認原告得於未就診之情況下自行判別，故原告所稱其於92
    年3 月31日得知神經病變後，始知受有損害等情，應堪採信
    。惟按，連帶債務人中之一人消滅時效已完成者，依民法第
    276 條第2 項規定，固僅該債務人應分擔之部分，他債務人
    同免其責任。惟民法第188 條第3 項，僱用人賠償損害時，
    對於侵權行為之受僱人有求償權，則僱用人與受僱人間並無
    應分擔部分可言，倘被害人對為侵權行為之受僱人之損害賠
    償請求權消滅時效業已完成，僱用人自得援用該受僱人之時
    效利益，拒絕全部給付（最高法院87年台上字第1440號判決
    參照）。本件原告於92年3 月31日經診治得知神經病變後，
    雖於93年6 月30日對被告三軍總醫院起訴，然就前開醫院受
    僱人即被告丙○○部分，卻遲至94年5 月30日始具狀追加起
    訴，已逾侵權行為二年時效，故被告丙○○提出時效抗辯，
    拒絕給付，於法並無不合，而被告三軍總醫院為被告丙○○
    之僱用人，依前開說明，亦得援用受僱人之時效利益，拒絕
    給付，故原告就本件侵權行為之請求權，亦已罹於時效而消
    滅。
六、綜上所述，原告主張被告因醫療手術過失致其受有神經病變
    之損害，既未能證明，且其侵權行為之請求權亦已罹於時效
    ，則其依民法第188 條第1 項侵權行為之規定，請求被告連
    帶給付9,238,000元，為無理由，應予駁回。
七、因本案事證已臻明確，兩造其餘主張陳述及所提之證據，經
    審酌後於判決結果無影響，毋庸詳予論述，附此敘明。
八、據上論斷：原告之訴為無理由，並依民事訴訟法第78條判決
    如主文。
中    華    民    國    95    年    1    月    27    日
                  民事第一庭  審判長法  官  黃小瑩
                                    法  官  楊智勝
                                    法  官  劉穎怡
以上正本證明與原本無異。
如對本判決上訴須於判決送達後20日內向本院提出上訴狀。
中    華    民    國    94    年    1    月    27    日
                                    書記官  陳玉敏


司法院資訊處製作；財團法人民間司法改革基金會備份。
